【裁判字號】    98,小上,13
【裁判日期】    980909
【裁判案由】    給付租金
【裁判全文】
臺灣新竹地方法院民事裁定              98年度小上字第13號
上  訴  人  甲○○
被  上訴人  乙○○
被  上訴人  丙○○
上列當事人間請求給付租金事件，上訴人對於中華民國98年6月
23日本院新竹簡易庭98年度竹小字第99號第一審判決提起上訴，
本院合議庭裁定如下：
    主  文
上訴駁回。
第二審訴訟費用新臺幣壹仟伍佰元由上訴人負擔。
    理  由
一、按對於小額程序第一審裁判之上訴或抗告，非以其違背法令
    為理由，不得為之；上訴狀內應記載上訴理由，表明下列各
    款事項：(一)原判決所違背之法令及其具體內容。(二)依訴
    訟資料可認為原判決有違背法令之具體事實，民事訴訟法第
    436條之24第2項、第436條之25定有明文。又依同法第436條
    之32第2項準用第468條、第469條第1款至第5款規定，判決
    不適用法規或適用不當者，為違背法令；判決有同法第469
    條第1款至第5款情形之一者，為當然違背法令。是當事人就
    小額訴訟事件第一審判決提起上訴，如依同法第436條之32
    第2項準用同法第468條之規定，以原審判決有不適用法規或
    適用不當為理由時，其上訴狀或理由書應有具體之指摘，並
    揭示該法規之條項或其內容；若係成文法以外之法則，則應
    揭示該法則之旨趣；倘為司法院解釋或最高法院判例，亦應
    揭示該判解之字號或其內容。如依同法第436條之32第2項準
    用同法第469條第1款至第5款之規定，以原審判決有同法第
    469條第1款至第5款情形為理由時，其上訴狀或理由書亦應
    揭示合於該條款之事實。倘上訴狀或理由書如未依此項方法
    表明，或其所表明者顯與上開法條規定之情形不符時，即難
    認為已對原審判決之違背法令有具體之指摘，其上訴自難認
    為合法（最高法院70年度台上字第720號判例意旨參照），
    而屬上訴不合程式，第二審法院應依同法第436條之32第2項
    準用同法第444條第1項以裁定駁回之（最高法院72年度台聲
    字第113號裁判意旨參照）。
二、本件上訴意旨略以：本件租賃契約書第18條約定：「租賃期
    間內乙方（承租人即被上訴人）若擬提前遷移他處時，乙方
    應賠償甲方（出租人即上訴人）一個月租金，乙方決無異議
    」，其文義中既有「賠償」二字，即表示負擔賠償義務者係
    屬違約之一方，依最高法院65年度台上字第1933號及78年度
    台上字第289號判決見解均認為「契約解除權之行使，屬於
    不違約之一方」，是被上訴人乙○○無權單方提前終止契約
    ，乃原審竟以前開最高法院判決所涉之事件均屬關於買賣契
    約條款之約定，與本件係屬租賃者有所不同，而未予援用該
    等判決意旨，自有適用法令不當之處等語，並聲明：(1)原判
    決廢棄。(2)被上訴人在第一審之訴駁回。
三、經查，原審依據本件租賃契約第18條之客觀文義，及第12條
    已有關於違約罰款之一般性約定，且該契約之整體內容並未
    有承租人欲提前終止租約應經出租人同意之文句或表示等情
    ，認該契約第18條賦予承租人即被上訴人乙○○得單方面提
    前終止本件租賃契約之權利。前開上訴意旨就原審判決關於
    本件租賃契約條款是否賦予被上訴人乙○○單方終止權之問
    題而為指述，核屬對於原審取捨證據、認定事實之職權行使
    所為指摘，至上訴意旨指稱原審判決並未援用前開最高法院
    判決關於「違約之一方並無契約解除權」之見解，自有適用
    法令不當之處云云，惟前開最高法院判決所涉事件均為買賣
    契約條款之約定，核與本件屬租賃之情形有別，且本件租賃
    契約第18條乃兩造約定本件租賃契約得於租期屆滿前終止之
    事由，即被上訴人乙○○於賠償上訴人一個月租金之情形下
    ，有終止本件租賃契約之權利，被上訴人乙○○終止本件租
    賃契約即屬依據前開契約條款行使權利，不因該條款使用「
    賠償」之文字而遽認行使終止權之人為違約，被上訴人乙○
    ○既非違約，則本件與上訴意旨所援引前開最高法院判決關
    於「違約之一方並無契約解除權」之見解無涉，原審未予援
    用亦無何違背法令之情形可言。此外，上訴人亦未說明原審
    判決有何不適用法規或適用不當之情形，並揭示該法規之條
    項或其內容，或合於民事訴訟法第469條第1款至第5款所列
    各款之事實，難認上訴人業依民事訴訟法第436條之25規定
    及首開判例意旨，具體說明原審判決有何不適用法規或適用
    不當之情形，已與法定上訴程式不合，除以裁定駁回其上訴
    外，併依民事訴訟法第436條之19第1項規定確定訴訟費用額
    如主文第2項所示。
四、據上論結，依民事訴訟法第436條之32第1項、第2項、第444
    條第1項前段、第95條、第78條、第436條之19第1項，裁定
    如主文。
中    華    民    國    98    年    9     月    9     日
                  民事第二庭  審判長法  官  盧玉潤
                                    法  官  彭淑苑
                                    法  官  梁智賢
以上正本係照原本作成。
本裁定不得抗告。
中    華    民    國    98    年    9     月    9     日
                                    書記官  黃詩傑


司法院資訊處製作；財團法人民間司法改革基金會備份。
